臺灣臺南地方法院刑事判決
110年度自字第3號
自  訴  人  許育華
自訴代理人  張簡宏斌律師
上列自訴人因恐嚇等案件提起自訴，本院判決如下：
    主  文
本件自訴不受理。
    理  由
一、自訴意旨略以：兒童杜○鈁之母（下稱A女）於民國109年11
    月13日下午7時許，在臺南市○區○○路000號何嘉仁美語補習
    班，因懷疑杜○鈁下體發炎為自訴人甲○○及陳彥志之女陳○喬
    外力造成，竟當場以「幹你娘」、「操機歪」等語辱罵甲○○
    夫婦及陳○喬等人。隨後，A女趨前欲抓住陳○喬，並用手由
    上而下往陳○喬揮擊，幸為甲○○及時將陳○喬拉往自身身後，
    陳○喬始未因此成傷（施暴行違反社會秩序維護法部分，業
    經甲○○向臺南市政府警察局第一分局檢舉，由該局以110年1
    月7日南市警一偵字第1090123675號案件移送本院裁罰）。A
    女嗣聽從其夫之意，將杜○鈁帶往吳俊賢診所驗傷，然僅診
    斷為下體發炎反應，無從確定為外力介入。A女復返回補習
    班，見甲○○夫婦及陳○喬仍在場，隨即咆哮「你們要去哪裡
    ，你給我過來」，並恫稱：我會去查你們地址，我知道你們
    住哪裡，我會去學校等她等語，危害甲○○夫婦及陳○喬身體
    、生命之安全。惟因甲○○業向A女之夫質疑，當日穿著為運
    動服長褲，如何會在未穿脫之情況，有陳○喬拿筆戳傷杜○鈁
    下體內部之可能？A女之夫亦覺有異，遂將A女拉離現場，事
    件始暫告落幕。因認A女涉犯刑法第309條第1項之公然侮辱
    及同法第305條之恐嚇危害安全罪嫌。
二、按提起自訴應於自訴狀內記載被告之姓名、性別、年齡、住
    所或居所，或其他足資辨別之特徵，此乃法定必備之程式，
    刑事訴訟法第320條第2項第1款定有明文。又起訴之程序違
    背規定者，應諭知不受理判決，並得不經言詞辯論為之，刑
    事訴訟法第343條準用同法第303條第1款、第307條分別定有
    明文。次按所謂足資辨別之特徵，係指依其所載特徵，足以
    辨別被告為何人者而言（最高法院81年度台上字第6297號判
    決意旨參照）。
三、經查，本件自訴人提起自訴，雖於自訴狀內記載被告為兒童
    杜○鈁之母（依兒童及少年福利與權益保障法第69條第1、2
    項規定予以遮隱兒童姓名），惟未明確記載該被告之真實姓
    名、年齡、住居所或其他足資辨別特徵，是依目前相關卷證
    ，並無法特定自訴人提起自訴之對象之真實身分。而本件自
    訴人固於刑事自訴狀中稱：請向臺南市政府警察局第一分局
    函調相關卷宗，以便自訴人閱卷後具狀陳報被告年籍云云，
    然依我國刑事訴訟法現制，關於犯罪之追訴，採起訴二元主
    義，除國家訴追主義由檢察官代表國家所提之公訴制度外，
    尚有自訴制度，法院基於審判之公平，應立於客觀聽訟者之
    地位，關於如何特定自訴之犯罪主體及事實，洵非法院得於
    審判前階段立於自訴人之一方而為證據之蒐集、調查、糾問
    而為特定，法院本於刑事訴訟法第163條第2項但書規定，於
    當事人就卷內已有資料疏未主張，為維護公平正義固得行職
    權調查，惟並無為自訴人蒐集證據、摸索證明甚或特定被告
    之義務。尤以被告之身分如何特定，更應於偵查階段即需查
    明，非於審判階段始由法院依職權調查確認，否則即與糾問
    制度無異。本院固能理解自訴人蒐集證據及確認具體被告之
    困難，然自訴人既捨由檢察官代表國家訴追犯罪之公訴制度
    而採取自訴程序，自應擔當公訴人之角色與功能，殊不得因
    自訴查證困難，即視法院為偵查或徵信機關，任意要求法院
    職權調查而為自訴人特定被告之身分，否則將使法院失其公
    平審判之性質及客觀聽訟者之地位。而經本院通知自訴人應
    於裁定送達後5日內補正其所訴前開被告之姓名、性別、年
    齡、住所或居所，或其他足資辨別之特徵（見本院卷第15頁
    ），自訴人仍未補正，僅於110年2月25日提出刑事陳報狀說
    明業向警局聲請提供被告年籍，經警局函覆相關卷宗已移送
    本院，自訴人復於110年3月5日提出刑事聲請狀再次聲請本
    院向警局函詢被告年籍資料，而迄未補正前開資料。則本件
    自訴人於刑事自訴狀中既未記載刑事訴訟法第320條第2項第
    1款所規定之事項，未能表明被告之姓名、年齡、住所或居
    所，或其他足資辨別之特徵，經本院裁定補正，該裁定分別
    由自訴人本人於110年2月24日簽收、自訴代理人之受僱人於
    同年月25日收受裁定正本後，迄今猶未補正，有本院裁定及
    送達證書在卷可稽，其提起自訴程式即有未備，且逾期未予
    補正，揆諸上開說明，本件自訴人提起自訴之程序自屬違背
    規定，爰不經言詞辯論，逕為諭知不受理之判決。
據上論斷，依刑事訴訟法第343條、第303條第1款、第307條，判
決如主文。
中　　華　　民　　國　　110 　年　　3 　　月　　 9  　日
                  刑事第六庭  審判長法  官  黃琴媛
　　　　　　　　　                  法  官  孫淑玉
                 　　　　　　　　　 法　官  吳彥慧
以上正本證明與原本無異。
如不服本判決應於收受本判決後20日內向本院提出上訴書狀，並
應敘述具體理由。其未敘述上訴理由者，應於上訴期間屆滿後20
日內向本院補提理由書狀（均須按他造當事人之人數附繕本）「
切勿逕送上級法院」。 
　　　　　　　　　　　　　　　　　  書記官  張儷瓊
中　　華　　民　　國　　110 　年　　3 　　月　　10　　日